臺灣高雄地方法院刑事判決　　　　　　94年度簡上字第72號
上　訴　人
即　被　告　丁○○　男　42歲.
　　　　　　丙○○　男　25歲.
共　　　同
選任辯護人　蔡進清律師
上列上訴人等因傷害案件，不服本院高雄簡易庭民國九十三年十
二月二十七日九十三年度簡字第六０三九號第一審判決（聲請簡
易判決處刑案號：九十三年度核退偵字第六二四號）提起上訴，
本院合議庭認不得以簡易判決處刑，改依通常程序自為第一審之
判決，判決如下：
    主  文
原判決撤銷。
丁○○、丙○○均無罪。
    理  由
壹、公訴意旨略以：被告丁○○與被告丙○○二人，於民國九十
    三年五月十八日下午三時許，在位於高雄市苓雅區○○○路
    二號之高雄國軍總醫院，以告訴人己○○（原名潘恩裕）積
    欠機車分期付款之款項為由，未表明身分即共同以手勾住告
    訴人之脖子，質問告訴人是否為「潘恩裕」本人，告訴人因
    與丙○○、丁○○二人素不相識，乃心生疑慮趁隙逃走，丙○○與丁○○二人見狀旋上前追趕，至上開醫院之汽車停車
    場東側廁所前，告訴人因跳越鐵欄杆失足摔倒，被告二人旋
    共同基於傷害人身體之犯意聯絡，先由丙○○抓住告訴人之
    頭部撞擊鐵欄杆後，又共同以拳打腳踢之方式毆打告訴人，
    告訴人不敵逃至上開醫院之大廳，被告二人仍窮追不捨加以
    毆打，致告訴人受有頭部腫脹、右手肘擦傷、右膝擦傷及左
    足擦傷之傷害，嗣因毆打過程為告訴人之妹婿戊○○全程目
    睹而報警處理，並經上開醫院之上士值星官甲○○上前制止
    ，始為警查悉上情，因認被告二人均涉犯刑法第二百七十七
    條第一項之普通傷害罪嫌。
貳、程序方面：按被告以外之人於審判外之陳述，雖不符前四條
    之規定，而經當事人於審判程序同意作為證據，法院審酌該
    言詞陳述或書面陳述作成時之情況，認為適當者，亦得為證
    據。當事人、代理人或辯護人於法院調查證據時，知有第一
    百五十九條第一項不得為證據之情形，而未於言詞辯論終結
    前聲明異議者，視為有前項之同意，刑事訴訟法第一百五十
    九條之五定有明文。經查，本件告訴人己○○、證人戊○○
    、甲○○於警詢及檢察事務官詢問中陳述明確，分別製有筆
    錄在卷可憑，並業經其親閱認為無訛後始簽名、捺印，復經
    本院提示後，公訴人、被告二人及其辯護人對渠等於警詢中
    之陳述同意作為證據，而對渠等於檢察事務官詢問中之陳述
    ，亦未於本院審理過程中聲明異議，依前開刑事訴訟法第一
    百五十九條之五第二項之規定，應視為渠等同意將該等陳述
    作為證據，本院經審酌該言詞陳述作成時之情況，認適當作
    為證據，故上開之人於警詢中及檢察事務官詢問中之證詞應
    具證據能力，先予敘明。
參、實體方面
一、按被告未經審判證明有罪確定前，推定其為無罪；犯罪事實
    ，應依證據認定之，無證據不得認定犯罪事實。又不能證明
    被告犯罪者，應諭知無罪之判決，刑事訴訟法第一百五十四
    條、第三百零一條第一項分別定有明文。次按，認定犯罪事
    實所憑之證據，雖不以直接證據為限，間接證據亦包括在內
    ，然而無論直接證據或間接證據，其為訴訟上之證明，須於
    通常一般人均不致有所懷疑，而得確信其為真實之程度者，
    始得據為有罪之認定，倘其證明尚未達到此一程度，而有合
    理之懷疑存在時，即難遽採為不利被告之認定，最高法院著
    有七十六年臺上字第四九八六號判例可資參照。又依刑事訴
    訟法第一百六十一條第一項規定，檢察官就被告犯罪事實，
    應負舉證責任，並指出證明之方法。因此，檢察官對於起訴
    之犯罪事實，應負提出證據及說服之實質舉證責任。倘其所
    提出之證據，不足為被告有罪之積極證明，或其指出證明之
    方法，無從說服法院以形成被告有罪之心證，基於無罪推定
    之原則，自應為被告無罪判決之諭知，最高法院亦著有九十
    二年臺上字第一二八號判例可參。末按，告訴人之告訴係以
    使被告受刑事訴追為目的，是其陳述是否與事實相符，仍應
    調查其他證據以資審認，最高法院五十二年臺上字第一三０
    ０號判例著有明文。
二、公訴人認被告丁○○、丙○○二人涉犯傷害罪嫌，無非係以
    告訴人己○○之指訴、證人戊○○、甲○○之證詞，及國軍
    高雄總醫院附設民眾診療服務處驗傷診斷書、警方人員所拍
    攝、繪製之案發現場相片、現場圖為論罪依據。然訊據被告
    二人均堅決否認有何傷害犯行，被告丁○○辯稱：案發那天
    ，伊與丙○○在國軍高雄總醫院遇到告訴人，伊就問告訴人
    是不是潘恩裕，告訴人說不是，伊乃表示說伊有資料，便回
    車上拿潘恩裕分期付款的資料，待伊回到原處後，就沒看到
    丙○○及告訴人，當日自始至終，伊根本未出手打告訴人，
    甚至不曾追趕告訴人等語；被告丙○○則辯稱：案發當日遇
    到告訴人後，伊確實有搭住告訴人，問告訴人是不是潘恩裕
    ，嗣丁○○去車上拿資料，告訴人即趁機跑走，但逃跑之途
    中，告訴人跳過一個欄杆，結果不小心被欄杆絆倒，告訴人
    所受傷害應係因此所造成，告訴人受傷之後，就開始喊說要
    打死人了，之後伊與告訴人進入國軍高雄總醫院大廳後，丁○○才回來，當日自始至終，伊根本未曾出手毆打告訴人等
    語。
三、公訴人所舉之前開證據中，關於國軍高雄總醫院附設民眾診
    療服務處驗傷診斷書、案發現場相片、現場圖等證據，僅能
    用以證明告訴人於案發當日曾到過案發現場，嗣並受有該驗
    傷診斷書所載之傷害，而證人甲○○於警詢中證述：當天在
    醫院門診大廳，看見二名年輕人向一位民眾說欠錢，那位民
    眾說不認識該二名年輕人，伊及其他人就將雙方拉開，不讓
    事情擴大，並且向警察局報案，等到警方到場後就將他們帶
    回派出所處理，當天該欠錢之人是從外面被人追，進入門診
    大廳喊救命，希望能幫他報警，但在門診大廳未看見任何人
    出手打人等語（見警二卷第五頁），並於檢察事務官詢問中
    證述：伊於案發當日擔任值星工作，伊接到安全士官的通知
    ，說有民眾在門診大廳掛號室前打架，伊遂到大廳處理，過
    去問發生衝突之三人是否相識，當時被告二人作勢要打告訴
    人，伊遂從中拉住他們以為阻止，待警方到場就交給警方去
    處理，當天伊並沒有看到告訴人有外傷，但告訴人說他肚子
    疼等語（見偵二卷第二十頁），亦僅證述被告二人與告訴人
    確實於案發當日有發生糾紛之情形，然並未證述有目睹被告
    二人毆打告訴人成傷之情形，是本件被告二人有無前開公訴
    人所指之犯行，即應以告訴人己○○之指訴及證人戊○○之
    證述可否採信，以為判斷。
四、查告訴人己○○初於九十三年五月二十四日之警詢中指稱：
    案發當時，伊在國軍高雄總醫院機車停車場，被告二人欲強
    行將伊押走，因伊不認識被告二人，故有伺機逃跑，但仍在
    停車場東側廁所前遭被告二人抓住以徒手毆打，並揪伊的頭
    去撞鐵欄杆，伊遭毆打之部位有頭部、胸部、腹部、腰部、
    手腳等部位，造成伊腰、頭部疼痛、全身毆打部位疼痛云云
    （見警一卷第一、二頁）；嗣於九十三年七月十八日警詢中
    陳稱：被告二人當日抓到伊就是拳打腳踢，並抓伊的頭去撞
    廁所旁欄杆，伊逃跑過程中，確實在跳欄杆時有摔倒，但伊
    的傷不是因為摔倒所造成云云（見警二卷第一頁）；而於檢
    察事務官詢問中指訴：被告二人問伊是否叫潘恩裕，那是伊
    以前的名字，伊因為不認識被告二人，且被告二人用手圈住
    伊的脖子，伊因為很怕害就跑了，直到廁所就遭被告二人捉
    到，伊有跳過欄杆並摔倒，嗣被告丙○○抓伊的頭去撞欄杆
    ，被告二人都有毆打伊，後來伊就跑到醫院大廳，被告二人
    又追過來打伊云云（見偵二卷第十五頁）；並於本院審理中
    證述：案發當天下午，伊到國軍高雄總醫院探病，在停車場
    時，被告二人就衝出來問伊是否是潘恩裕，伊說不是，被告
    二人就硬將伊拉出機車停車場，叫伊拿證件給他們看，伊說
    沒帶，被告二人就開始搜伊身，但沒有搜到，被告二人遂一
    人一邊摟住伊肩膀，伊因心生畏懼就答應跟被告二人走，走
    到停車場附近，伊趁機向後逃跑，被告二人就追伊，後來伊
    被欄杆絆倒，摔在地上，被告二人追上來，丙○○就抓住伊
    的頭撞擊欄杆，接著被告二人對伊胡亂地拳打腳踢，當時戊○○有在場，但未上前勸架，之後伊與被告二人拉拉扯扯經
    過往醫院大廳之通道，而伊在該處亦有遭被告二人毆打，直
    到進入醫院大廳後，伊方告知在場的軍士官說伊遭毆打，並
    請他們幫伊報案，而在醫院大廳伊未再遭毆打云云（見本院
    卷第九七至一００頁），是依告訴人上開陳述，其於案發當
    時，係遭被告二人共同對其身上之頭部、胸部、腹部、腰部
    、手腳等多處毆打，然依告訴人之前開驗傷診斷書（診斷日
    期為案發之九十三年五月十八日當日）所示，其係受有頭部
    腫脹、右手肘擦傷、右膝擦傷及左足擦傷之傷害，而其胸部
    、腹部、腰部均未受有傷害，業與告訴人所述被告二人對其
    毆打部位不全然相符，又告訴人於本院審理中亦證稱：伊膝
    蓋擦傷為摔倒所造成，左足擦傷則不確定是否摔倒造成等語
    （見本院卷第九八、一００頁）；再者，告訴人所受之傷害
    除頭部腫脹外，其餘均屬擦傷，且部位均在一般人摔倒之時
    ，容易受傷之四肢關節等部位，而本件案發之國軍高雄總醫
    院東側廁所前之地面，又為陳舊且粗糙之柏油路面，有檢察
    事務官勘驗筆錄及現場相片在卷可佐（見本院卷第七四至七
    六頁），若有人在該處摔倒，自易出現四肢擦傷之傷害，再
    加以告訴人亦不否認其於當時確實有遭欄杆絆倒、摔在地上
    之情形，是被告丙○○辯稱告訴人前開傷害係因告訴人自行
    摔倒所致乙節，尚屬可採。此外，告訴人於本院審理中證稱
    ：伊只記得絆倒後，丙○○對伊腹部打第一拳，當時丁○○
    在場，之後伊遭拳打腳踢，雙手掩面抱頭，作為防衛，故不
    知遭一人或二人毆打云云（見本院卷第九七、一一０頁），
    其證述若為真實，則告訴人已遭被告二人毆打而無力反抗，
    甚至看不到幾人出手毆打，衡諸常理，焉有可能如其於本院
    所稱：伊快步由通道走至大廳，邊與被告二人拉扯，邊走至
    大廳（見本院第一一０頁）等情發生，此實與一般常情不相
    符合，而益證告訴人前開陳述內容之不足採信。
五、至證人戊○○雖於警詢中證述：案發當天伊女兒在國軍高雄
    總醫院住院冶療，告訴人剛好來探視，嗣伊與告訴人下樓要
    去買東西，就在停車場看見被告二人問告訴人是否叫潘恩裕
    ，告訴人說不是，被告二人就搜告訴人身上是否有證件，但
    因搜不到證件而要押告訴人離開，告訴人起初答應要跟被告
    二人走，後趁機往醫院內部方向跑，被告二人遂在後面追，
    而在廁所旁之欄杆處，告訴人因摔倒被被告二人抓到，被告
    二人就問告訴人說，既然不是潘恩裕為何要跑，接著告訴人
    就遭被告二人毆打，其中一人並抓告訴人的頭去撞欄杆，接
    著在醫院內走道，告訴人又遭被告二人拉扯毆打，直到醫院
    大廳又被打，然後伊看到醫院警衛及護士出來問是什麼情形
    ，並打電話報警，伊就上樓去找伊太太，並打電話回家給家
    人，後來發生什麼事伊就不知道了云云（見警二卷第二頁）
    ，嗣於檢察事務官詢問中證述：案發當日告訴人來看伊女兒
    ，嗣伊送告訴人出去，看到被告二人來拖告訴人，但告訴人
    不肯去，伊見狀後馬上打電話報警，報警後伊有看到告訴人
    逃跑，被告二人在後面追，追到了東側廁所，被告二人抓告
    訴人的頭去撞欄杆，也有動手打告訴人的身體，伊因為怕被
    打，所以不敢上前阻止，被告二人在大廳時也有打告訴人云
    云（見偵二卷第二十頁）；復於本院審理中證述：當天伊與
    告訴人下樓買東西，走到停車場那邊，被告二人就過來問告
    訴人是否是潘恩裕，告訴人說不是，被告二人就有帶告訴人
    走的動作，之後伊看到告訴人邊跑邊喊救命，伊遂打電話去
    報警，而被告二人就追告訴人，告訴人在欄杆摔倒，被告二
    人就開始圍起來打告訴人，被告丙○○還拉告訴人的頭去撞
    東側廁所欄杆，被告二人並問告訴人有無吸毒、為什麼要跑
    ，後來被告二人與告訴人到醫院大廳，伊有跟著進去，並找
    個位置坐下，在大廳中，被告二人還有打告訴人，待警察來
    了之後，伊就離開大廳云云（見本院卷第一０一至一０六頁
    ），是依證人戊○○上開證述內容，其均謂有目睹告訴人在
    國軍高雄總醫院大廳遭被告二人毆打，而此與告訴人及證人
    甲○○之陳述情節，顯然不相符合，又證人戊○○與告訴人
    為二親等姻親之至親，其於告訴人在上開醫院東側廁所外遭
    毆打時，竟全然未曾上前勸架或阻止？甚而在告訴人與被告
    二人進入醫院大廳發生衝突，在旁已有醫院人員為勸阻、維
    持秩序時，竟尚若無其事而坐於一旁，未上前關心告訴人、
    排解糾紛？其上開所述之案發當時行止，要與一般常情有違
    ，故其上開證述內容，自無可採，不足為被告二人不利之認
    定。
六、綜上所述，告訴人己○○指訴情節及證人戊○○之證述內容
    均無可採，被告二人辯解尚堪採信。是公訴人認被告二人涉
    犯傷害罪嫌所憑之證據，尚未達於通常一般之人均不致有所
    懷疑，而得確信其為真實之程度，依刑事訴訟制度「倘有懷
    疑，即從被告之利益為解釋」、「被告應被推定為無罪」之
    原則，即難據以為被告二人不利認定。此外，復查無其他積
    極之證據，足資認定被告二人有何傷害犯行，原審未予詳察
    ，遽予論科，尚有未洽，被告二人上訴指摘原判決不當，為
    有理由，自應由本院撤銷原判決，而為被告二人無罪判決之
    諭知。
七、按檢察官聲請以簡易判決處刑之案件，經法院認為有第四百
    五十一條之一第四項但書之情形者，應適用通常訴訟程序審
    判之，刑事訴訟法第四百五十二條定有明文；且對於簡易判
    決之上訴，準用刑訴法第三編第一章及第二章之規定，管轄
    第二審之地方法院合議庭受理簡易判決上訴案件，應依通常
    程序審理。其認案件有刑訴法第四百五十二條之情形者，應
    撤銷原判決，逕依通常程序為第一審判決，法院辦理刑事訴
    訟簡易程序案件應行注意事項第十四項亦有規定；本件原審
    依承辦檢察官聲請簡易判決處刑，對被告二人以傷害罪論罪
    科刑，經本院撤銷原判決，改判被告二人無罪，已詳如前述
    ，足認檢察官聲請簡易判決處刑為不適當，而有刑事訴訟法
    第四百五十一條之一第四項但書第三款之情形，故依前揭規
    定，應由本院合議庭逕依通常程序審理後，自為第一審判決
    ，檢察官如不服本判決，仍得於法定上訴期間內，向管轄之
    第二審法院提起上訴，附此敘明。
據上論斷，應依刑事訴訟法第四百五十五條之一第三項、第四百
五十二條、第三百六十九條第一項前段、第三百六十四條、第三
百零一條第一項，判決如主文。
本案經檢察官乙○○到庭執行職務。
中　　華　　民　　國　　九十四　　年　六　月　二十八　日
                  刑事第六庭    審判長法　官 蔡國卿
                                      法　官 林俊寬
                                      法　官 陳君杰
以上正本證明與原本無異。
如不服本判決，應於判決送達後十日內，向本院提出上訴狀。
中　　華　　民　　國　　九十四　　年　六　月　二十八　日
                                      書記官 陳昱良
